臺灣臺東地方法院民事判決　九十二年度訴字第二○五號
　　原　　　告　乙○○
　　　　　　　　甲○○
　　　　　　　　丙○○
　　共　　　同
　　訴訟代理人　盛枝芬律師
　　被　　　告　戊○
　　　　　　　　丁○○
 　 共　　　同
　　訴訟代理人　李文平律師
右當事人間請求損害賠償事件，本院於民國九十三年十一月十六日言詞辯論終結，判
決如下：
　　主　　　文
原告之訴及假執行之聲請均駁回。
訴訟費用由原告負擔。
　　事實及理由
壹、程序方面：按訴狀送達後，原告不得將原訴變更或追加他訴，但擴張或減縮應受
　　判決事項之聲明者或請求之基礎事實同一者，均不在此限，民事訴訟法第二百五
　　十五條第一項第二款及同條項第三款，分別定有明文。查原告起訴時原依民法第
　　一百八十四條第一項前段請求損害賠償，嗣改依同條第一項後段為請求，核其請
　　求係基於同一侵權行為之基礎事實，與首揭法條無違，自應准許，又其起訴時原
　　聲明：被告應連帶給付原告乙○○二百一十七萬元、甲○○一百九十二萬元、丙○○五十一萬元，及均自起訴狀繕本送被告之翌日起至清償日止按年息百分之五
　　計算之利息，嗣變更聲明為：被告應連帶給付原告乙○○二百七十五萬八千三百
　　四十五元、甲○○一百二十六萬五千零七十四元、丙○○二十一萬五千一百四十
　　七元，及均自起訴狀繕本送達被告之翌日起至清償日止按年息百分之五計息之利
　　息；其變更乃擴張、減縮應受判決事項之聲明，揆諸首揭法條說明，亦應准許。
貳、原告主張：
　一、原告各本於對訴外人昭陽建設股份有限公司之債權，於民國八十四年間聲請參
　　　與分配昭陽公司提存於法院之提存款，經鈞院執行處併案後，於八十四年度執
　　　字第一三二０號執行案件中分配，並定八十五年九月十二日為分配期日，被告
　　　未對原告之債權提起分配表異議之訴，卻迭於八十五年五月二十日、同年六月
　　　六日、八十七年一月二十一日、同年四月二十三日為異議。於八十八年四月十
　　　二日，原告聲請就其無異議部分先為分配，被告卻於八十八年三月十八日虛構
　　　事實誣指乙○○、甲○○與債務人之實際負責人相互勾串製造假債權，並欺騙
　　　鈞院民事執行處謂現已訴請相關單位調查中等不實之語，致分配款未為分配，
　　　於八十八年九月十七日，原告再具狀聲請發給分配款，被告始對原告提起分配
　　　表異議之訴，被告非合法行使其異議權，而是利用法院之程序，惡意以不實之
　　　內容阻擾原告先行受償，苟認原告之債權不實，被告豈會多年間未採任何救濟
　　　或訴追程序救濟，況且被告對原告所提之刑事告訴，已經一審法院判決無罪，
　　　是被告顯有故意以背於善良風俗之方法加損害於原告。
　二、原告所受損害及所失利益：原告所受之損害為財產上之利益，原告因高額債權
　　　多年未能先行受償，致原告資金困難而告貸，並支出高額利息致受有損害。
　　　原告乙○○部分：八十八年十二月二十八日向訴外人李秀貴借貸三百萬元，共
　　　支出利息一百四十九萬五千元，又自九十一年一月五日至九十二年八月五日亦
　　　向其支付利息三十五萬元，計原告自八十九年十月十八日至九十一年十月十八
　　　日以分配款六百四十九萬一千二百五十三元之百分之五計算，其遲延利息損失
　　　為六十四萬九千一百二十五元。原告甲○○部分：其因週轉困難，於九十年
　　　一月向訴外人李茂昌借款一百五十萬元，自九十年一月三十日至九十二年六月
　　　三十日共支付四十五萬元之利息支出而受有損害。自八十九年十月十八日至九
　　　十一年十月十八日以應受分配款五百七十六萬零五百五十六元年息百分之五計
　　　算相當於遲延利息之損害為五十七萬六千零五十六元。原告丙○○部分：自
　　　八十九年十月月十八日至九十一年十月十八日以應受分配款一百五十二萬九千
　　　零七十六元年息百分之五計算之相當於遲延利息之損害為十五萬二千九百零八
　　　元。
　三、鈞院執行處就八十四年度執字第一三二０號強制執行案件中，於九十一年十月
　　　七日已發文擬依八十九年四月二十五日所製作之分配表實施分配，惟被告戊○
　　　藉以不當得利之名義，聲請假扣押原告等人之應受分配款，故鈞院執行處將原
　　　告應受分配款予以清償提存，並附有受取條件，致原告未能受償，嗣被告因未
　　　遵期起訴，假扣押裁定因而被撤銷確定，原告始於九十二年八月日領得分配款
　　　，故自假扣押起至實際受償日止，遲延受償日期共九個月又十八天，使原告乙○○、甲○○、丙○○分別受有損害，故亦得請求賠償等語，並聲明：（一）
　　　被告應連帶給付原告乙○○二百七十五萬八千三百四十五元、甲○○一百二十
　　　六萬五千零七十四元、丙○○二十一萬五千一百四十七元，及均自起訴狀繕本
　　　送達被告之翌日起至清償日止按年息百分之五計息之利息；（二）願供擔保，
　　　請准宣告假執行。
參、被告則以：被告之異議是依法行使權利，其提起八十八年度訴字第二九七號分配
　　表異議之訴，是遵鈞院指示而提起，非不法之行為。原告之分配款項係因上開分
　　配表異議之訴而遭提存，而該案現仍進行中，是該分配款本應提存，不能由原告
　　領回，被告聲請假扣押並不影響原告本來即不能領取分配款之事實，原告並無損
　　失可言。退步言之，原告三人係偽造債權，根本無領取權利，此從臺灣高等法院
　　花蓮分院九十年度議字第一二五號處分書載明：甲○○前因損害債權、使公務員
　　登載不實，而遭臺灣高等法院花蓮分院八十七年度上易字第三二八號判決確定，
　　而認即使甲○○有告訴狀所載犯罪事實，「然前案既既已判決確定，其效力自應
　　及於該部分，該部分自應為不起訴之處分」可知債權為偽造，又原告乙○○、丙○○部分，經臺灣臺東地方法院檢察署以九十年度偵續字第九號起訴在案，雖鈞
　　院於九十三年九月十六日判決無罪，惟該案仍上訴中，況且原告上開請求權亦均
　　已消滅時效等語資為抗辯。並聲明：（一）原告之訴及假執行之聲請均駁回；（
　　二）如受不利判決，願供擔保請准免為假執行之宣告。
肆、得心證之理由：
　一、查原告乙○○、甲○○、丙○○於八十年五月一日，以其對訴外人昭陽建設股
　　　份有限公司分別有一千二百萬元、一千零七十五萬元及二百七十五萬元之借款
　　　債權，而以本院八十四年度促字第二三四四號、第二四五五號、第二三四五號
　　　、第二三四六號支付命令為執行名義，在本院八十四年度執字第一三二０號強
　　　制執行事件，聲明參與分配。被告迭於八十五年五月十六日（參執行卷編號十
　　　一第二一二頁、編號十二第二０七頁）五月二十日（參執行卷編號一第九六頁
　　　）、同年月二十八日（同上卷第五三頁）、同年六月六日（同上卷第一一七頁
　　　之分配筆錄）、八十七年一月二十一日（參執行卷編號二第三九頁）、同年四
　　　月二十二日（同上卷第一一九頁）、八十八年四月十二日（同上卷第二一七頁
　　　）對原告之參與分配及請求先予分配均表異議，嗣於八十八年十二月十七日對
　　　原告提起分配表異議之訴，並於九十一年十月十五日，向本院聲請對原告為假
　　　扣押，經本院以九十一年度裁全字第六一二號裁定准許在案，並禁止原告收取
　　　對第三人昭陽建設股份有限公司之債權或為其他處分，惟於九十二年二月二十
　　　六日經臺灣高等法院花蓮分院九十二年度抗字第二八號以被告未於限期內就其
　　　聲請假扣押所欲保全之不當得利請求起訴，故撤銷原假扣押裁定，並於九十二
　　　年四月十一日經最高法院駁回再抗告確定。又被告以原告與昭陽建設股份有限
　　　司通謀虛為成立假債權，涉犯刑法第二百十四條之使公務員登載不實罪嫌向臺
　　　灣臺東地方法院檢察署提出告訴，經該署以九十年度偵續字第九號起訴在案，
　　　惟經本院於九十三年九月十六日以九十一年度易字第二０三號刑事判決無罪，
　　　現仍上訴尚未確定等情，有本院八十四年度執字第一三二０號、第一三五二號
　　　、第一四八七號、第一六一二號、第一六一四號、第一六一五號、第一六二二
　　　號、八十五年執字第一六九號民事執行卷附之聲明異議狀、分配筆錄及本院八
　　　十八年度訴字第二九七號民事分配表異議之訴卷宗、九十一年度裁全字第六一
　　　二號假扣押執行卷宗可佐及臺灣臺東地方法院檢察署檢察官九十年度偵續字第
　　　九號起訴書、本院九十一年度易字第二０三號刑事判決書附卷可徵，且為兩造
　　　所不爭，自堪信為真實。
　二、原告主張被告上開異議、提起分配表異議之訴等行為乃故意以背於善良風俗之
　　　方法加損害於原告，係屬侵權行為，又被告之聲請假扣押致其遲延受領分配款
　　　，原告自得請求損害賠償，被告則否認之，並以前詞抗辯，是兩造之爭點乃在
　　　於被告有無侵權行為之故意；聲明異議、提起分配表異議之訴是否為不法
　　　行為；原告之請求有無罹於時效；原告是否因被告聲請假扣押受有損害。
　　　經查：
　（一）原告乙○○、甲○○皆於八十四年五月一日聲明：其等於八十一年六月分別
　　　　借款一千萬元及一千零七十五萬元予訴外人昭陽建設股份有限公司，並已匯
　　　　入華南商業銀行三二０七之二號帳戶，有聲明參與分配狀及華南商業銀行對
　　　　帳單可憑（參本院八十四年度民執字第一三二０號卷第一八０頁、第一九三
　　　　頁），然昭陽建設股份有限公司係於八十一年七月始變更登記成立，有公司
　　　　登記基本資料查詢表可佐，則原告乙○○、甲○○如何能借款於當時尚未存
　　　　在之法人？且按未經設立登記，不得以公司名義經營業務或為其他法律行為
　　　　；違反前項規定者，行為人處一年以下有期徒刑、拘役或科或併科新台幣十
　　　　五萬元以下罰金，並自負民事責任，公司法第十九條規定甚明，則原告縱有
　　　　上開借款，亦應由實際行為人負民事責任，而非法人即昭陽建設股份有限公
　　　　司負借款責任至明，又查上開帳戶為訴外人李榮權所有，而非該公司，有前
　　　　揭起訴書卷附華南銀行八十五年二月十二日華東存字第九號函可參，則原告
　　　　又如何證明公司確已收受上開款項？另原告丙○○雖亦主張其借款予昭陽建
　　　　設股份有限公司，並提出該公司所簽發支票四紙為證，然並未提出何時匯款
　　　　予該公司之證據（參同上執行卷第一八六頁）。按公司於每會計年度終了，
　　　　董事會應編造會計表冊於股東常會開會三十日前交監察人查核；又公司每屆
　　　　會計年度終了，應將營業報告書、財務報表及盈餘分派或虧損撥補之議案，
　　　　提請股東同意或股東常會承認，公司法第二百二十八條及第二十條分別定有
　　　　明文，是原告苟有借款，何以迄今仍無法提出上開表冊以資證明？故臺灣臺
　　　　東地方法院檢察署檢察官於九十年度偵續字第九號起訴書中認原告乙○○、
　　　　丙○○所提出係假債權，其等係觸犯刑法第二百十四條使公務員登載不實罪
　　　　而起訴在案，有該起訴書附卷可佐，足認原告參與分配之債權真假，已使一
　　　　般人均有所懷疑，則被告於八十五年起至八十八年間，迭次向本院就原告之
　　　　參與分配聲明異議並提起分配表異議之訴，難認有何侵權行為之故意。雖本
　　　　院九十一年度易字第二０三號判決於九十三年九月十六日判決無罪，然該案
　　　　件審理調查證據期間長達二年，始能釐清上開債權虛實，益證被告非在無證
　　　　據之下任意指摘，況上開判決尚未確定，因此尚難以刑事判決原告無罪，即
　　　　遽以認定被告有侵權行為之故意。
  （二）按當事人對於執行法院強制執行之命令或對於執行法官實施強制執行之方法
　　　　，強制執行時應遵守程序或其他侵害利益之情事，得於強制執行程序終結前
　　　　，為聲請或聲明異議；債權人或債務人對於分配表所載各債權人之債權或分
　　　　配額有不同意者，應於分配期日一日前向執行法院提出書狀，聲明異議；異
　　　　議未終結者，為異議之債權人得向執行法院對為反對陳述之債權人或債務人
　　　　提起分配表異議之訴，強制執行法第十二條、第三十九條第一項、第四十一
　　　　條第一項分別規定甚詳。本件原告聲請參與分配之債權既有上述之爭議，則
　　　　被告依上開法條主張權利，應屬正當權利之行使，是原告主張被告上開聲明
　　　　異議及對原告起訴行為乃係故意以背於善良風俗之方法加損害於原告云云，
　　　　並不足採。
  （三）次按因侵權行為所生之損害賠償請求償，自請求權人知有損害及賠償義務人
　　　　時起，二年間不行使而消滅，自有侵權行為時起，逾十年者亦同，民法第一
　　　　百九十七條定有明文。查原告主張被告於八十八年五月至八十八年十二月間
　　　　，迭次聲明異議係屬不法侵害行為，致原告之高額債權多年未能先行受償，
　　　　其受有支出高額利息之損害，並提出自八十八年十二月、及九十年一月之借
　　　　款證據（參本院卷第一０六頁以下），惟縱認被告之上開行為係屬侵權，然
　　　　被告既於前開時間已知悉受有損害，卻遲至九十二年九月三日始具狀請求，
　　　　顯已逾前揭法條所定二年之時效，是被告抗辯原告之請求已罹於時效等語，
　　　　堪予採信。
  （四）按假扣押因自始不當而撤銷者，債權人固應賠償債務人因假扣押所受之損害
　　　　，但必債務人確因假扣押受有損害，且損害與假扣押之間具有因果關係，始
　　　　得請求賠償，最高法院六十年台上四七０三號判例參照。又按當事人主張有
　　　　利於己之事實者，就其事實有舉證之責任，民事訴訟法第二百七十七條亦定
　　　　有明文。因此，債權人未於一定期間內起訴，致其假扣押裁定被撤銷，債務
　　　　人主張因債權人之假扣押而受有損害，則對於受有何種損害之事實，自負有
　　　　舉證責任。查原告雖主張其因被告之假扣押，使其遲延受償本院執行處之分
　　　　配款，共九個月又十八天，因此受有相當於遲延利息之損害。惟按聲明異議
　　　　人經向執行法院為分配表異議之訴起訴之證明者，該債權應受分配之金額應
　　　　行提存，強制執行法第四十一條第三項意旨參照，查本院於八十八年十二月
　　　　七日以東院雅民執誠一三二０字第五九二０號函命被告於文到十日內對原告
　　　　異議部分起訴，並向本院執行處為起訴之證明，有上開函文可稽（執行卷編
　　　　號二第二七六頁），被告旋於同年月十八號起訴並為陳報，有陳報狀可佐（
　　　　同上卷第二七九頁），依上開條文意旨，本院就原告應受分配之金額應行提
　　　　存，又本院八十八年訴字第二九七號分配表異議之訴迄今尚未終結，有該卷
　　　　宗可查，且為兩造所不爭，則該分配金額本應繼續提存中，不因撤銷假扣押
　　　　而得分配於原告，是被告抗辯其聲請假扣押並不影響原告本來即不能領取分
　　　　配款之事實，堪予採信。本院既已將本應提存之分配款，於九十二年八月五
　　　　日由原告領取，則原告並無遲延利息損害至明，此外，原告並未舉證證明其
　　　　因被告聲請假扣押受有其他何種損害，揆諸前揭判例及法條說明，原告主張
　　　　損害賠償自無理由。
伍、綜上所述，本件原告既不能舉證證明被告有何侵權之故意或過失，及其受有何種
　　損害，則徵諸前揭說明，原告之請求即為無理由，應予駁回。而原告假執行宣告
　　之聲請亦失所附麗，應併予駁回。
陸、據上論結，原告之訴為無理由，依民事訴訟法第七十八條、第八十五條第一項前
　　段判決如主文。
中　　　華　　　民　　　國　　九十三　　年　　　十二　　月　　　一　　　日
　　　　　　　　　　　　　　　　　　臺灣臺東地方法院民事庭
~B法　　　官　廖建彥
右正本係照原本作成
如對本判決上訴須於判決送達後廿日內向本院提出上訴狀
中　　　華　　　民　　　國　　九十三　　年　　　十二　　月　　 一　　　 日
~B法院書記官　蔡辛源
